臺灣臺北地方法院交通事件裁定　　　　 96年度交聲字第510號
原處分機關　臺北市交通事件裁決所
異　議　人
即受處分人　乙○○
上列異議人即受處分人因違反道路交通管理處罰條例案件，對於
臺北市交通事件裁決所於96年4 月12日所為之處分（原處分案號
：北市裁三字第裁22-AEV590167號）聲明異議，本院裁定如下：
    主    文
異議駁回。
    理    由
一、按道路交通管理處罰條例所稱之「車輛」，係指在道路上以
    原動機行駛之汽車（包括機器腳踏車）或以人力、獸力行駛
    之車輛；道路交通安全規則所稱之「汽車」，係指在道路上
    不依軌道或電力架線而以原動機行駛之車輛（包含機器腳踏
    車），道路交通管理處罰條例第3條第8款、道路交通安全規
    則第2條第1項第1 款定有明文。又汽車駕駛人，行經有燈光
    號誌管制之交岔路口闖紅燈者，處新台幣1,800元以上5,400
    元以下罰鍰，道路交通管理處罰條例第53條第1 項亦有明文
    。另汽車駕駛人違反道路交通管理處罰條例第53條者，除依
    原條款處罰鍰外，並記違規點數3點，亦為同條例第63條第1
    項第3款所明定。
二、本件原處分機關即臺北市交通事件裁決所以異議人即受處分
    人乙○○騎車牌號碼AWQ－789號重型機車，於民國96年2月4
    日下午6 時36分許，於行經有燈光號誌管制之臺北市○○路
    與館前路口時，不遵守該行車管制號誌之指示，逕自騎車闖
    紅燈，適為臺北市政府警察局中正第一分局員警甲○○攔查
    ，以異議人違反道路交通管理處罰條例第53條第1 項之規定
    ，舉發「紅燈左轉」之違規。嗣因異議人於應到案日前向原
    處分機關提出申訴，原處分機關請舉發單位調查結果，仍認
    異議人有前揭違規行為，原處分機關遂於96年4 月12日依道
    路交通管理處罰條例第53條第1項、第63條第1項（裁決書漏
    未記載第3款）及違反道路交通管理事件統一裁罰標準表規
    定，裁處異議人新臺幣1,800元之罰鍰，並記違規點數3點，
    合先敘明。
三、異議人聲明異議意旨略以：異議人當時行經襄陽路，擬左轉
    館前路時，燈號適已轉換為黃燈，但異議人之車輛已過停止
    線，故依規定續行至待轉區後左轉，卻遇交通員警突從路側
    衝出攔檢，並謂異議人違規紅燈左轉，異議人雖曾據理力爭
    ，但員警仍堅持開單告發，因值勤員警製單與事實不符，故
    異議人當場拒絕簽名。然員警值勤之處，因角度因素，會產
    生偏差，且舉發當時因天色昏暗及機車大燈的炫光，會影響
    員警的視覺誤差；又行車管制燈號的秒差，也會造成雙方爭
    執；再者，員警公務繁忙，尚能於事過一個多月後，以「親
    眼所見」作為裁罰依據，其記憶性頗堪存疑；況員警捨棄照
    相及攝影器材不用，卻以一人之所見遽以判定事實是非，造
    成警民糾紛與訟累，為此聲明異議，請求撤銷原處分等語。
四、經查：
  (一)異議人於96年2月4日下午6時36分許，騎乘車牌號碼AWQ-789
    號重型機車，行駛於臺北市○○區○○路時，於行經有燈光
    號誌管制之襄陽路、館前路交叉路口闖紅燈而違規左轉至館
    前路，為臺北市政府警察局中正第一分局介壽路派出所員警
    所舉發之事實，業經證人即當日舉發之臺北市政府警察局中
    正第一分局員警甲○○於本院調查時結證屬實。異議人雖辯
    其係因黃燈亮起時已越過停止線，故隨車潮續行左轉，並非
    於紅燈啟動後逕自左轉云云。惟證人甲○○已於本院調查時
    結證稱：「（問：舉發情形為何？）（答：詳情我已不記得
    了，該處依照規定要二段式左轉，在襄陽路上要先停在待轉
    區，只有機車直接左轉就是違規，我所執勤位置是在合作金
    庫，我的方向可以看見闖紅燈的情形，我執勤的方式一定是
    過五秒後才舉發，因為我知道有時間差，所以當事人陳述她
    直接從襄陽路左轉公園路是不對的，應該是襄陽路左轉館前
    路。）（問：為何舉發單寫紅燈左轉？）（答：當時我看到
    就是紅燈左轉情形，且我有給當事人五秒時間停車，如果當
    時襄陽路是綠燈，然後行為人直接轉館前路的情況，是要開
    未二段式左轉，金額是從600元至1,800元。）（問：當時車
    潮如何？）（答：我已經不記得了，但以事發當時時間來看
    ，通常車潮是比較多一點，因是下班時間且我常在那邊舉發
    ，我在中正一分局介壽路派出所已經任職三年半，我幾乎都
    在那個路口執勤。）（問：執勤時是否應該要閃燈號？）（
    答：我不確定當天是否有閃燈號，但規定並沒有一定要閃燈
    。）（提示受處分人庭呈照片問：當天執勤位置有無可能死
    角？）（答：這是現場照片沒有錯，但我站的位置是合作金
    庫那邊，所以位置是沒有問題的，且我可看行人秒數燈，只
    要行人燈一亮，就表示車子是紅燈。）」（本院96年6月5日
    訊問筆錄）。證人甲○○身為執法人員，與異議人既素不相
    識，且無任何宿怨仇隙，衡情證人應無在執行交通勤務中，
    刻意舉發素不相識、毫無冤仇之異議人，且甘冒偽證之罪責
    ，於本院調查中到庭具結為虛偽之陳述，以羅織誣陷異議人
    之可能或必要，是應認證人甲○○上開之證詞為可採。
  (二)依異議人所庭呈之舉發地點現場照片，及證人甲○○證稱其
    值勤時係站於合作金庫前，則證人顯可直接看到路口行人號
    誌燈號之變換及秒數跳動之情形，且該路口周遭之路燈及臺
    灣博物館、合作金庫等建築之燈光充足明亮，故無異議人所
    稱因員警視線死角及天色昏暗致誤認之問題。而當館前路之
    行人號誌燈號轉換為綠燈之際，異議人應遵循之襄陽路號誌
    當為紅燈無誤，證人復證稱其會等待燈號變換五秒後始開始
    攔停，亦無異議人所稱因行車管制燈號之秒差而造成爭議之
    情形。另證人甲○○既已在該處值勤三年餘，對於系爭路段
    之各項燈號變換及人、車往來情形，當較異議人之辯稱為可
    採，此觀異議人於本院開庭調查之初，猶辯稱「自己係襄陽
    路左轉公園路」自明。況異議人亦於本院開庭調查時自承：
    「前面有代轉區，因有很多機車擋住所以我沒有看到，但我
    有看到很多機車，所以我知道要待轉，我就繞過去跟著車潮
    一起走」等語（本院96年6月5日訊問筆錄），而當時確為人
    潮、車潮較多之下班時刻，可見異議人係因跟隨車潮前進，
    始因過失未注意行車管制號誌已由綠燈變換為紅燈。從而，
    應認異議人確係於行車管制號誌紅燈啟動後違規紅燈左轉，
    始遭證人攔停舉發，異議人以前情置辯，自不可採。
  (三)異議人雖辯稱舉發當時員警未當場拍照存證，僅以一人所見
    判定事實等語。惟依道路交通管理處罰條例第7條之2第1項
    第1款、第5款、第4項之規定，汽車駕駛人之行為有「闖紅
    燈或平交道」、「經以科學儀器取得證據資料證明其行為違
    規」情形，當場不能或不宜攔截製單舉發者，得逕行舉發之
    ；第1項逕行舉發，應記明車輛牌照號碼、車型等可資辨明
    之資料，以汽車所有人為被通知人製單舉發。是原舉發機關
    倘以科學儀器取得違規證據資料，足資認定其違規事實者，
    固得逕行舉發，惟未以科學儀器取得違規證據資料，在違規
    事實為闖紅燈者，員警仍非不得逕行舉發。況本件員警係當
    場攔停舉發，前均述及，員警之舉發於法並無不合。異議人
    自難以員警舉發時無採證照片，據為免責事由。
五、綜上所述，異議人確有在前開時、地，駕車行經有燈光號誌
    管制之交叉路口闖紅燈違規行為。原處分機關依前開道路交
    通管理處罰條例第53條第1 項、第63條第1項第3款及違反道
    路交通管理事件統一裁罰基準表之規定，裁處受處分人罰鍰
    1,800元，並記違規點數3點，尚無違誤。異議人猶執前詞指
    摘原處分不當，為無理由，自應將其異議駁回。
六、據上論結，依道路交通案件處理辦法第19條，裁定如主文。
中　　華　　民　　國　　96　　年　　6　　月　　14　　日
　　　　　           　　　　交通法庭法　官　林孟皇
本正本證明與原本無異。
如不服本裁定，應於送達後5日內向本院提出抗告狀。
　　　　　　　　　　　           　　書記官　宋德華
中　　華　　民　　國　　96　　年　　6　　月　　14　　日
